【裁判字號】    95,上訴,1884
【裁判日期】    951130
【裁判案由】    違反毒品危害防制條例
【裁判全文】
臺灣高等法院高雄分院刑事判決        95年度上訴字第1884號
上  訴  人  臺灣高雄地方法院檢察署檢察官
被      告  甲○○
上列上訴人因被告違反毒品危害防制條例案件，不服臺灣高雄地
方法院95年度訴緝字第169 號中華民國95年9 月13日第一審判決
（起訴案號：臺灣高雄地方法院檢察署94年度毒偵字第6732號）
，提起上訴，本院依簡式審判程序，判決如下：
     主  文
上訴駁回。
     事  實
一、甲○○前於民國86年間，因違反肅清煙毒條例等案件，經臺
    灣高雄地方法院判處有期徒刑3 年5 月確定，於89年5 月1
    日假釋出獄，復因違反毒品危害防制條例案件，於90年11月
    1 日撤銷假釋再入監獄執行殘刑，而於93年6 月20日縮短刑
    期執行完畢。又於90年間，因施用毒品案件，經臺灣高雄地
    方法院裁定送觀察、勒戒後，認有繼續施用毒品傾向，再經
    該院裁定令入戒治處所施以強制戒治1 年，於90年11月1 日
    出戒治所接續執行有期徒刑，而於91年5 月17日強制戒治期
    滿，經臺灣高雄地方法院檢察署檢察官以91年度戒毒偵字第
    482 號為不起訴處分確定。詎仍未戒除毒癮，於強制戒治執
    行完畢釋放後5 年內，復基於施用第一級毒品海洛因之概括
    犯意，自94年6 月中旬某日起，至同年月29日止，在其位於
    高雄縣鳥松鄉○○村○○路46巷13號住處，以將海洛因加水
    注入注射針筒施打於手臂方式，連續施用第一級毒品海洛因
    多次，平均每天施用1 次。嗣於同年6 月30日20時許，在高
    雄縣鳳山市○○○路70巷口，為警查獲，警方經甲○○同意
    採尿送驗後，發現有海洛因代謝後之嗎啡陽性反應，始知悉
    上情。
二、案經高雄縣政府警察局鳳山分局報請臺灣高雄地方法院檢察
    署檢察官偵查起訴。
    理  由
壹、程序方面
    本件被告甲○○所犯係死刑、無期徒刑、最輕本刑為3 年以
    上有期徒刑以外之罪，其就被訴事實為有罪之陳述，經告知
    簡式審判程序之旨，並聽取公訴人及被告之意見後，進行簡
    式審判程序，合先敘明。
貳、實體方面
一、訊據被告甲○○對上揭事實於原審及本院審理時坦承不諱，
    而被告於上開時地，經警採集之尿液送驗結果，呈現嗎啡陽
    性反應，有臺灣檢驗科技股份有限公司濫用藥物尿液檢驗報
    告1 份在卷可憑（警卷第4 頁）。顯見被告之前開自白，應
    與事實相符，自得為認定被告犯罪之依據。是以，被告施用
    第一級毒品之犯行堪以認定。再者，被告前因施用毒品案件
    ，經臺灣高雄地方法院裁定送觀察、勒戒後，認有繼續施用
    毒品傾向，再經該院裁定令入戒治處所施以強制戒治1 年，
    於90年11月1 日出戒治所接續執行有期徒刑，而於91年5 月
    17日強制戒治期滿，嗣經臺灣高雄地方法院檢察署檢察官以
    91年度戒毒偵字第482 號為不起訴處分確定等情，有臺灣高
    等法院被告前案紀錄表、刑案資料查註紀錄表、全國施用毒
    品案件紀錄表、受觀察勒戒人毒品及前科紀錄簡列表各1 份
    在卷可稽。綜上所述，被告於觀察勒戒執行完畢後，5 年內
    再犯毒品危害防制條例第10條第1 項之罪，應堪認定。
二、查被告行為後，如附表所示之相關法律均業經變更，並俱於
    95年7 月1 日施行，玆經整體比較結果，裁判時法並未較為
    有利，從而依刑法第2 條第1 項規定，自應適用各該行為時
    法，亦即修正前規定（至毒品危害防制條例則未經變更；另
    刑法第11條雖亦有文字修正，惟無涉行為可罰性之變動，是
    並無新舊法變更及比較適用問題，而應直接適用裁判時法）
    ，合先敘明。
三、按海洛因係毒品危害防制條例第2 條第2 項第1 款所稱之第
    一級毒品，不得持有、施用，被告持以施用，核其所為，係
    犯毒品危害防制條例第10條第1 項之罪。其持有第一級毒品
    後進而施用，其持有毒品之低度行為，應為施用毒品之高度
    行為所吸收，不另論罪。被告先後多次施用第一級毒品之犯
    行，時間緊接，觸犯構成要件相同之罪，顯係基於概括犯意
    為之。爰依修正前刑法第56條之規定，論以連續施用第一級
    毒品之一罪，並加重其刑。被告前於86年間，因違反肅清煙
    毒條例等案件，經臺灣高雄地方法院判處有期徒刑3 年5 月
    確定，於89年5 月1 日假釋出獄，復因違反毒品危害防制條
    例案件，於90年11月1 日撤銷假釋再入監獄執行殘刑，而於
    93年6 月20日縮短刑期執行完畢等節，有臺灣高等法院被告
    前案紀錄表1 份在卷可憑，其於有期徒刑執行完畢後，5 年
    內再故意犯本件有期徒刑以上之罪，係屬累犯，應依刑法第
    47條之規定加重其刑，並與前開連續犯加重之事由，依法遞
    加重之。
四、原審認被告罪證明確，因而適用刑事訴訟法第299 條第1 項
    前段、第273 條之1 第1 項，毒品危害防制條例第10條第1
    項，修正後刑法第11條前段、第2 條第1 項，修正前刑法第
    56條、第47條規定，並審酌被告前因違反毒品危害防制條例
    案件，經觀察、勒戒及強制戒治後，仍未能徹底戒絕毒品，
    再犯本件施用毒品罪，顯見其無戒毒悔改之意，惟念其施用
    毒品，乃戕害一己之身體健康，所為尚未害及他人，及於犯
    罪後坦承犯行，犯罪後態度尚佳等一切情狀，量處有期徒刑
    1 年。其認事用法，核無不合，量刑亦屬允當。檢察官上訴
    意旨，認被告施用毒品成癮，其反覆為之，係刑法上之集合
    犯，應論以一罪，惟本件並無證據證明為集合犯，且連續犯
    之規定業經修法刪除，詳如後述，故上訴為無理由，應予駁
    回。
五、臺灣高雄地方法院檢察署以95年度毒偵字第8162號移送併辦
    意旨略以：甲○○於95年8 月21日13時50分許回溯24小時內
    某時，在不詳地點，施用第一級毒品海洛因1 次。嗣為警於
    95年8 月21日13時20分許，在高雄縣鳳山市○○街61巷口盤
    查，並徵得其同意採尿送驗結果，呈嗎啡陽性反應，因認被
    告此部分犯行與起訴部分有集合犯一罪關係，移送本院併辦
    。惟查被告於本院自承其自95年6 月30日為警查獲後，僅偶
    而施用海洛因（本院95年11月23日審判筆錄第4 頁），已難
    認其有反覆施用，此外復無證據足以證明被告自95年6 月30
    日起至同年8 月21日止，有反覆施用毒品之情形，自難認其
    係集合犯；又連續犯之規定，業經修法刪除，自95年7 月1
    日起刑法採一罪一罰，是本件被告於95年8 月21日13時50分
    許回溯24小時內之某時施用第一級毒品犯行，與本件起訴論
    罪科刑部分，並無集合犯之包括一罪關係或連續犯裁判上一
    罪關係，本院無法併予審理，應退回移送機關另為適當之處
    理。
據上論斷，應依刑事訴訟法第368 條、第273 條之1 第1 項，判
決如主文。
本案經檢察官王登榮到庭執行職務。
中    華    民    國    95    年    11    月    30    日
                  刑事第六庭  審判長法  官  王憲義
                                    法  官  張盛喜
                                    法  官  李璧君
以上正本證明與原本無異。
如不服本判決應於收受本判決後10日內向本院提出上訴書狀，其
未敘述上訴理由者，並得於提起上訴後10日內向本院補提理由書
狀（均須按他造當事人之人數附繕本）「切勿逕送上級法院」。
中    華    民    國    95    年    11    月    30    日
                                    書記官  唐奇燕
附錄本判決論罪科刑法條：
毒品危害防制條例第10條
施用第一級毒品者，處6 月以上5 年以下有期徒刑。
施用第二級毒品者，處3 年以下有期徒刑。
┌───────────────────────────────────────────────┐
│附表：                                                                                        │
├──────┬─────────────┬─────────────┬───────┬────┤
│相關變更條文│行為時法（下稱舊法）之內容│裁判時法（下稱新法）之內容│比  較  理  由│備    註│
├──────┼─────────────┼─────────────┼───────┼────┤
│ 【連續犯】 │第56條：連續數行為而犯同一│（刪除）                  │新法刪除連續犯│被告先後│
│            │之罪名者，以一罪論。但得加│                          │之規定。      │多次之犯│
│            │重其刑至2 分之1 。        │                          │              │行，依新│
│            │                          │                          │              │法須分論│
│            │                          │                          │              │併罰，依│
│            │                          │                          │              │舊法則僅│
│            │                          │                          │              │論一罪，│
│            │                          │                          │              │是舊法有│
│            │                          │                          │              │利。    │
├──────┼─────────────┼─────────────┼───────┼────┤
│【累犯變更】│受有期徒刑之執行完畢，或受│受徒刑之執行完畢，或一部之│前案依軍法裁判│本案不論│
│修正前刑法第│無期徒刑或有期徒刑一部之執│執行而赦免後，5 年以內故意│者，及因過失再│適用舊法│
│47條、第49條│行而赦免後，5 年以內再犯有│再犯有期徒刑以上之罪者，為│犯有期徒刑以上│或新法，│
│→修正後刑法│期徒刑以上之罪者，為累犯，│累犯，加重本刑至2 分之1 。│之罪者，是否構│均構成累│
│第47條第1 項│加重本刑至2 分之1 。累犯之│第98條第2 項關於因強制工作│成累犯，新舊法│犯，是以│
│、第2 項、第│規定，於前所犯罪依軍法或於│而免其刑之執行者，於受強制│規定互歧。且新│新法並未│
│49條        │外國法院受裁判者，不適用之│工作處分之執行完畢或一部之│法復另行增訂強│較為有利│
│            │。                        │執行而免除後，5 年以內故意│制工作執行完畢│。      │
│            │                          │再犯有期徒刑以上之罪者，以│後之擬制累犯規│        │
│            │                          │累犯論。累犯之規定，於前所│定。          │        │
│            │                          │犯罪在外國法院受裁判者，不│              │        │
│            │                          │適用之。                  │              │        │
├──────┼─────────────┴─────────────┴───────┴────┤
│整體比較結果│新舊法均構成累犯，惟舊法只論以一罪，是較為有利，應適用舊法。                    │
└──────┴────────────────────────────────────────┘


司法院資訊處製作；財團法人民間司法改革基金會備份。
